臺灣高等法院刑事判決
111年度上訴字第828號
上  訴  人
即  被  告   許永順




選任辯護人  江政俊律師
            陳俊隆律師
上列上訴人即被告因詐欺等案件，不服臺灣新北地方法院110年
度金訴字第264號，中華民國110年12月29日第一審判決（起訴案
號：臺灣新北地方檢察署109年度偵字第32559號），就量刑部分
提起上訴，本院判決如下：
    主  文
原判決撤銷。
許永順犯如附表「原審判決主文」欄所示之罪，各處「本院主文
」欄所示之刑。應執行有期徒刑貳年捌月，併科罰金新臺幣參萬
捌仟元，罰金如易服勞役，以新臺幣壹仟元折算壹日。
    事實及理由
壹、審理範圍：
    新修正刑事訴訟法第348條規定於民國110年6月18日生效，
    本件於111年3月3日繫屬本院，有臺灣新北地方法院111年3
    月2日新北院賢刑銘110金訴264字第10058號函上收文戳在卷
    可參（見本院卷第3頁），依刑事訴訟法施行法第7條之13前
    段規定，應適用修正後刑事訴訟法第348條規定釐定上訴範
    圍。上訴人即被告許永順（下稱被告）言明對於原判決之犯
    罪事實、罪名、罪數、沒收、不予沒收不提起上訴，僅對量
    刑部分提起上訴（見本院卷第94至95、103頁），故本件上
    訴範圍僅限於科刑之部分，先予說明。 
貳、本院就科刑及沒收所依附之犯罪事實及論罪，援用原判決所
    載(如附件)。
參、被告上訴意旨略以：被告已與附表編號3之被害人徐立仲（
    下逕稱姓名）達成和解，卻遭判處有期徒刑1年8月，未與附
    表編號2之被害人陳寶龍（下逕稱姓名）達成和解，遭判處
    有期徒刑1年6月，原審判決就有和解的量刑比沒和解的量刑
    為重，又被告僅為提供帳戶、領款，原審判決卻將被告與同
    案被告張天送（下逕稱姓名）量刑相同，量刑輕重失衡；其
    次，被告於108年12月3日至警局製作自首筆錄，早於附表編
    號2、3所示陳寶龍、徐立仲之報案時間，則本案是被告自首
    警方才啟動偵查作為，故應均依刑法第62條之規定予以減刑
    ，再者，被告之前科為施用毒品、非詐欺，依大法官解釋不
    應適用累犯加重其刑等語（見本院卷第29至30、94、154、1
    58至159頁）。
肆、撤銷改判之理由及科刑之說明　
一、原判決認被告就附表所示犯行事證明確，予以論罪處刑，固
    非無見。惟按自首之成立，以對於未發覺之罪，向有偵查犯
    罪職權之公務員或機關自承犯罪，並接受裁判為要件。經查
    ：
  ㈠被告於108年12月3日警詢中供稱：我名下申設彰化商業銀行
    帳號00000000000000號帳戶遭警示，銀行通知有被害人匯款
    進其帳戶內，所以主動至偵查隊製作筆錄，關於被害人林佩
    蓉（下逕稱姓名）遭詐欺而匯款至上開帳戶，因為我上開帳
    戶遭張天送拿去當詐騙的人頭帳戶，108年11月12日突然匯
    入新臺幣（下同）90萬元至上開帳戶，我便依張天送之電話
    指示陸續提領後，交給張天送，其後又有90萬元、47萬元、
    60萬元、2萬元匯入上開帳戶，我分別於同月15日、18日、1
    9日，陸續依指示提領款項交給張天送等語，有新北市政府
    警察局三峽分局警詢筆錄1份（見他8956卷第7至10頁）在卷
    可參。可知被告於108年12月3日警詢中已供述其提領108年1
    1月15日匯入之47萬元（按指附表編號2陳寶龍受騙款項）、
    60萬元（按指附表編號3徐立仲受騙款項）之詐欺及洗錢犯
    行。　
　㈡附表編號2、3所示陳寶龍、徐立仲發覺受騙後，固分別於108
    年12月10日、108年12月5日，至桃園市政府警察局平鎮分局
    宋屋派出所、新北市政府警察局新莊分局新莊派出所報案，
    並均於報案當日製作警詢筆錄等情，有桃園市政府警察局平
    鎮分局宋屋派出所受理各類案件紀錄表、受理刑事案件報案
    三聯單、內政部警政署反詐騙諮詢專線紀錄表、受理詐騙帳
    戶通報警示簡便格式表、金融機構聯防機制通報單各1份、
    第一商業銀行匯款申請書回條3張、第一銀行匯出匯款交易
    憑證、轉帳通知5張、交易明細4張、匯款單據1份、對話內
    容1份、通話紀錄1份、網站交易明細1份、對話紀錄2份（陳
    寶龍部分）（見偵32559卷二第111至121頁，偵32559卷一第
    78至106頁反面），及新北市政府警察局新莊分局新莊派出
    所受理各類案件紀錄表、內政部警政署反詐騙諮詢專線紀錄
    表、受理詐騙帳戶通報警示簡便格式表、金融機構聯防機制
    通報單、受理刑事案件報案三聯單各1份、台北富邦銀行匯
    款委託書（證明聯）/取款憑條5張（徐立仲部分）（見偵32
    559卷二第136至153頁，偵32559卷一第129至131頁）。
　㈢被告於108年12月3日警詢時提及提領附表編號2、3陳寶龍、
    徐立仲之贓款，時間早於陳寶龍、徐立仲分別於108年12月1
    0日、108年12月5日報警時間，縱上開帳戶於108年11月29日
    因附表編號1林佩蓉報警遭設為警示帳戶，有彰化銀行三峽
    分行111年3月29日彰峽字第1021號函1份（見本院卷第115至
    117頁）在卷可考。惟偵察機關尚未發覺附表編號2、3之罪
    ，應認被告於108年12月3日製作警詢筆錄時，警方僅就被告
    涉犯附表編號1部分犯行有所發覺，並無相當事證、合理懷
    疑被告涉犯附表編號2、3部分犯行。而被告坦認附表編號2
    、3之詐欺、洗錢犯行，係於犯罪未被發覺前即自承犯罪、
    在場面對偵辦而有接受裁判之意思，並無證據足認被告於10
    8年12月3日向新北市政府警察局三峽分局承認為附表編號2
    、3提領車手前，警方已有相當事證，合理懷疑被告涉犯此
    部分犯行，是被告主張就附表編號2、3符合自首，核屬有據
    ，其並接受裁判，認有悔悟實據，合於自首減刑要件，爰均
    依刑法第62條前段規定減輕其刑。至附表編號1部分，與自
    首要件不符，不應依前開規定減刑。
二、按想像競合犯之處斷刑，本質上係「刑之合併」，其所謂從
    一重處斷，乃將想像競合犯組成之評價上數罪，合併為科刑
    一罪，其所對應之刑罰，亦合併其評價上數罪之數法定刑，
    而為一個處斷刑。易言之，想像競合犯侵害數法益者皆成立
    犯罪，論罪時必須輕、重罪併舉論述，同時宣告所犯各罪名
    ，包括各罪有無加重、減免其刑之情形，亦應說明論列，量
    刑時併衡酌輕罪部分量刑事由，評價始為充足，然後依刑法
    第55條前段規定「從一重處斷」，非謂對於其餘各罪可置而
    不論。因此，法院決定處斷刑時，雖以其中最重罪名之法定
    刑，做為裁量之準據，惟於裁量其輕重時，仍應將輕罪合併
    評價在內。次按組織犯罪防制條例第8條第1項規定：「犯（
    組織犯罪防制條例）第三條之罪自首，並自動解散或脫離其
    所屬之犯罪組織者，減輕或免除其刑；因其提供資料，而查
    獲該犯罪組織者，亦同；偵查及審判中均自白者，減輕其刑
    」。又按洗錢防制法第16條第2項規定：「犯（洗錢防制法
    ）前2條之罪，在偵查或審判中自白者，減輕其刑」。被告
    於偵查及審判中就參與犯罪組織、洗錢犯行均坦承不諱（見
    他8956卷第7至10頁，偵32559卷三第65頁正反面，金訴264
    卷第241至246、303頁），就附表編號1部分應依組織犯罪防
    制條例第8條第1項之規定減輕其刑，就附表編號1至3，應均
    依洗錢防制法第16條第2項規定減輕其刑。惟參諸前揭說明
    ，被告就前述犯行均係從一重論以三人以上共同詐欺取財罪
    ，是就被告此部分想像競合輕罪得依洗錢防制法第16條第2
    項、組織犯罪防制條例第8條第1項後段減刑部分，應於依刑
    法第57條量刑時併予審酌，一併說明。
三、原審漏未審酌被告就附表編號1部分符合組織犯罪防制條例
    第8條第1項、洗錢防制法第16條第2項規定而於量刑時審酌
    ，就附表編號2、3部分犯行符合自首及洗錢防制法第16條第
    2項等規定，予以減刑或量刑時審酌，容有未洽。被告主張
    原審刑度過重、附表編號2、3符合自首，指摘原判決不當，
    而提起上訴，其上訴為有理由，應由本院就原判決科刑部分
    撤銷改判。
四、爰審酌被告正值壯年，竟提供自己帳戶予詐欺集團，並協助
    提領款項而與詐欺集團共同遂行詐騙行為，以牟取不法報酬
    ，且詐騙所得之款項流向難以查緝，所為固不足取，應予非
    難，然衡諸被告於本案犯罪結構中，係受詐欺集團成員指揮
    、依指示提領款項後傳遞金錢之角色，獲利尚微，非核心地
    位之涉案情節、參與程度，暨林佩蓉、陳寶龍、徐立仲分別
    受財產上損害為90萬元、47萬元、60萬元，數額非少等犯罪
    情節及犯罪所生危害，並考量被告於警詢、偵查、審理中均
    坦認犯行之犯後態度，就參與犯罪組織、洗錢犯行符合偵審
    均自白減刑之規定，業已與附表編號2、3之陳寶龍、徐立仲
    達成和解，已賠償部分款項，有原審調解筆錄1份（見金訴2
    64卷第289至290頁）、本院111年度附民移調字第204號調解
    筆錄1份（見本院卷第137至139頁）在卷可參，及被告前有
    施用毒品及竊盜前科紀錄，業經被告自承在卷（見本院卷第
    157頁），並衡酌被告於本院審理時自承最高學歷為國中肆
    業之智識程度，目前無業，與成年女兒（2個）、兒子（1個
    ）同住等家庭經濟生活狀況等一切情狀，分別量處附表「本
    院主文」欄所示之刑，並諭知罰金如易服勞役之折算標準。
五、又審酌本案被告附表所示各罪所犯侵害法益相同，罪質相同
    ，犯罪時間間隔非長、犯罪所侵害法益之專屬性或同一性，
    如以實質累加之方式定應執行刑，處罰之刑度顯將超過其行
    為之不法內涵，而違反罪責原則，依多數犯罪責任遞減原則
    ，爰定其應執行之刑如主文第2項所示，並諭知罰金如易服
    勞役之折算標準。
據上論斷，應依刑事訴訟法第369條第1項前段、第364條、第299
條第1項前段、第373條，判決如主文。
本案經檢察官羅雪舫提起公訴，檢察官羅松芳到庭執行職務。
中　　華　　民　　國　　111 　年　　6 　　月　　7 　　日
                  刑事第十二庭  審判長法　官  陳如玲
                                      法　官  魏俊明
                                      法　官  蔡如惠
以上正本證明與原本無異。
如不服本判決，應於收受送達後20日內向本院提出上訴書狀，其
未敘述上訴之理由者並得於提起上訴後20日內向本院補提理由書
（均須按他造當事人之人數附繕本）「切勿逕送上級法院」。
                                      書記官  宗志強
中　　華　　民　　國　　111 　年　　6 　　月　　7 　　日
附錄：本案論罪科刑法條全文
中華民國刑法第339條之4
犯第三百三十九條詐欺罪而有下列情形之一者，處一年以上七年
以下有期徒刑，得併科一百萬元以下罰金：
一、冒用政府機關或公務員名義犯之。
二、三人以上共同犯之。
三、以廣播電視、電子通訊、網際網路或其他媒體等傳播工具，
    對公眾散布而犯之。
前項之未遂犯罰之。
洗錢防制法第2條
本法所稱洗錢，指下列行為：
一、意圖掩飾或隱匿特定犯罪所得來源，或使他人逃避刑事追訴
    ，而移轉或變更特定犯罪所得。
二、掩飾或隱匿特定犯罪所得之本質、來源、去向、所在、所有
    權、處分權或其他權益者。
三、收受、持有或使用他人之特定犯罪所得。
洗錢防制法第14條
有第二條各款所列洗錢行為者，處七年以下有期徒刑，併科新臺
幣五百萬元以下罰金。
前項之未遂犯罰之。
前二項情形，不得科以超過其特定犯罪所定最重本刑之刑。 
組織犯罪防制條例第3條
發起、主持、操縱或指揮犯罪組織者，處3年以上10年以下有期
徒刑，得併科新臺幣1億元以下罰金；參與者，處6月以上5年以
下有期徒刑，得併科新臺幣1千萬元以下罰金。但參與情節輕微
者，得減輕或免除其刑。
具公務員或經選舉產生之公職人員之身分，犯前項之罪者，加重
其刑至二分之一。
犯第1項之罪者，應於刑之執行前，令入勞動場所，強制工作，
其期間為3年。
前項之強制工作，準用刑法第90條第2項但書、第3項及第98條第
2項、第3項規定。
以言語、舉動、文字或其他方法，明示或暗示其為犯罪組織之成
員，或與犯罪組織或其成員有關聯，而要求他人為下列行為之一
者，處3年以下有期徒刑，得併科新臺幣3百萬元以下罰金：
一、出售財產、商業組織之出資或股份或放棄經營權。
二、配合辦理都市更新重建之處理程序。
三、購買商品或支付勞務報酬。
四、履行債務或接受債務協商之內容。
前項犯罪組織，不以現存者為必要。
以第5項之行為，使人行無義務之事或妨害其行使權利者，亦同
。
第5項、第7項之未遂犯罰之。
附表：
編號 告訴人 詐欺手法 匯款時間 匯款金額 (新臺幣) 原審判決主文（不含沒收） 本院主文 1 林佩蓉 詐欺集團成員於網路上成立「永利國際娛樂城」網站，向林佩蓉佯稱可投資網路博弈賺錢，而若違規操作須繳交解除帳戶封鎖費用，致林佩蓉陷於錯誤，而依指示匯款。 108年11月12日15時47分許 90萬元 張天送、許永順犯三人以上共同詐欺取財罪，均累犯，各處有期徒刑貳年，皆併科罰金新臺幣參萬元，罰金如易服勞役，以新臺幣壹仟元折算壹日。 許永順犯左列之罪，處有期徒刑壹年拾月，併科罰金新臺幣貳萬捌仟元，罰金如易服勞役，以新臺幣壹仟元折算壹日。        2 陳寶龍 詐欺集團成員在網路成立「威尼斯人官網-專註彩票」網站，佯稱可透過網站儲值賭博獲利，致陳寶龍陷於錯誤，依指示匯款。 108年11月15日13時25分許 47萬元 張天送、許永順犯三人以上共同詐欺取財罪，均累犯，各處有期徒刑壹年陸月，皆併科罰金新臺幣貳萬元，罰金如易服勞役，以新臺幣壹仟元折算壹日。 許永順犯左列之罪，處有期徒刑玖月，併科罰金新臺幣壹萬參仟元，罰金如易服勞役，以新臺幣壹仟元折算壹日。                      3 徐立仲 詐欺集團成員先在「百度badoo」網站上，以暱稱「林美蓮」與徐立仲聊天，向徐立仲佯稱可投資「新濠博弈」，鼓吹徐立仲投資，致徐立仲陷於錯誤，而依指示匯款。 108年11月15日15時16分許 60萬元 張天送、許永順犯三人以上共同詐欺取財罪，均累犯，各處有期徒刑壹年捌月，皆併科罰金新臺幣貳萬伍仟元，罰金如易服勞役，以新臺幣壹仟元折算壹日。 許永順犯左列之罪，處有期徒刑拾月，併科罰金新臺幣壹萬陸仟元，罰金如易服勞役，以新臺幣壹仟元折算壹日。               
附件：臺灣新北地方法院110年度金訴字第264號刑事判決